【裁判字號】    95,易,687
【裁判日期】    950908
【裁判案由】    詐欺
【裁判全文】
臺灣彰化地方法院刑事判決               95年度易字第687號
公  訴  人  臺灣彰化地方法院檢察署檢察官
被      告  乙○○
上列被告因詐欺案件，經檢察官聲請簡易判決處刑（九十五年度
偵字第二七三○號）及移送併辦（臺灣雲林地方法院檢察署九十
四年度偵字第三二四五號、臺灣臺中地方法院檢察署九十五年度
偵字第二六九一號），本院改依通常程序審理，並依簡式審判程
序判決如下：
    主  文
乙○○幫助意圖為自己不法之所有，以詐術使人將本人之物交付
，處有期徒刑陸月，如易科罰金，以參佰元折算壹日。
    事  實
一、乙○○因財務狀況欠佳，缺錢使用，於已預見欲購買他人帳
    戶使用者，其目的係欲利用該人頭帳戶提領帳戶內之匯入款
    項，且因該帳戶所有人名義與實際使用人不同，而可藉此躲
    避犯罪偵查機關追查，竟仍於不違背其本意之下，為圖獲取
    不法利益，基於幫助該詐欺犯罪成員涉犯普通詐欺罪行之不
    確定故意，於民國九十四年二至三月間，先後將其向臺中中
    清路郵局所申請使用之局號0000000號、帳號000
    0000號帳戶及向臺灣銀行大雅分行所申請使用之帳號0
    00000000000號帳戶之存摺簿、提款卡及密碼，
    分別以新臺幣（下同）三千元、四千元之代價出售予姓名、
    年籍不詳、綽號「小李」之成年詐欺犯罪成員，而以此等方
    式幫助該不詳詐欺犯罪成員從事普通詐欺之不法犯行。嗣該
    不詳之詐欺犯罪成員取得上開帳戶後，乃先後於九十四年三
    月十六日、同月十七日、同年四月十二日，先後利用電話向
    丁○○、丙○○、甲○○等人以「假貸款、真詐財」之方式
    ，詐稱須先匯入徵信或其他手續費用才能辦理信用貸款等語
    ，致丁○○、丙○○、甲○○等人陷於錯誤而分別匯款三萬
    三千六百元、六千一百三十六元、二十萬元至上開指定之乙○○所申設臺灣銀行大雅分行帳戶或臺中中清路郵局帳戶中
    ，嗣經丁○○、丙○○、甲○○等人察覺受騙而報警循線查
    獲。
二、案經彰化縣警察局移送臺灣彰化地方法院檢察署檢察官偵查
    聲請簡易判決處刑暨彰化縣警察局北斗分局、臺中縣警察局
    豐原分局分別報告臺灣雲林、臺中地方法院檢察署檢察官移
    送併案審理。
    理  由
一、上揭事實，業據被告乙○○於本院準備程序、審理時認罪而
    坦承不諱，核與被害人丁○○、丙○○、甲○○等人於警訊
    時各自指述被害之情節相符，復有臺灣銀行大雅分行於九十
    四年五月二十三日函送之帳號000000000000號
    帳戶客戶開戶資料及存款往來明細各一份、臺中中清路郵局
    帳號0000000號帳戶之客戶開戶資料及客戶歷史交易
    清單各一份、被害人丁○○、丙○○、甲○○等人所分別提
    出之第一銀行自動付款機交易明細表、臺灣中小企業銀行自
    動櫃員機交易紀錄、中國國際商業銀行活期儲蓄存款簿交易
    明細、郵政國內匯款執據各一份等件附卷可資佐證。綜上所
    述，本案事證已臻明確，被告前開犯行，堪以認定，應予依
    法論科。
二、按行為後法律有變更者，適用行為時之法律。但行為後之法
    律有利於行為人者，適用最有利於行為人之法律，刑法第二
    條第一項定有明文。查本件被告行為後，刑法第四十一條第
    一項前段之規定業已於九十五年七月一日修正公布施行，修
    正前規定為「犯最重本刑為五年以下有期徒刑以下之刑之罪
    ，而受六個月以下有期徒刑或拘役之宣告，因身體、教育、
    職業、家庭之關係或其他正當事由，執行顯有困難者，得以
    一元以上三元以下折算一日，易科罰金。」，而被告行為時
    之易科罰金折算標準，依修正前罰金罰鍰提高標準條例第二
    條前段規定，就其原定數額提高為一百倍折算一日，是本件
    依被告行為時之易科罰金折算標準，應以銀元一百元至三百
    元折算一日，經換算為新臺幣後，應以新臺幣三百元至九百
    元折算為一日。惟九十五年七月一日修正公布施行之刑法第
    四十一條第一項前段則規定：「犯最重本刑為五年以下有期
    徒刑以下之刑之罪，而受六個月以下有期徒刑或拘役之宣告
    者，得以新臺幣一千元、二千元或三千元折算一日，易科罰
    金。」，比較修正前後之易科罰金折算標準，以九十五年七
    月一日修正公布施行前之規定，較有利於被告，應依刑法第
    二條第一項前段規定，適用修正前刑法第四十一條第一項前
    段規定，定其折算標準。次查刑法第三百三十九條第一項之
    罪，法定刑得科或併科銀元一千元以下罰金，依修正後刑法
    施行法增訂第一條之一：「中華民國九十四年一月七日刑法
    修正施行後，刑法分則編所定罰金之貨幣單位為新臺幣。九
    十四年一月七日刑法修正時，刑法分則編未修正之條文定有
    罰金者，自九十四年一月七日刑法修正施行後，就其所定數
    額提高為三十倍。但七十二年六月二十六日至九十四年一月
    七日新增或修正之條文，就其所定數額提高為三倍」及刑法
    第三十三條第五款修正為：「主刑之種類如下：五、罰金：
    新臺幣一千元以上，以百元計算之」等規定觀之，依修正後
    之法律，上開罪名所得科處之罰金刑最高為新臺幣三萬元、
    最低為新臺幣一千元，然依被告行為時之刑罰法律，即罰金
    罰鍰提高標準條例第一條前段規定之提高倍數十倍及修正前
    刑法第三十三條第五款規定之罰金最低額一元計算，則前揭
    罪名所得科處之罰金最高為銀元一萬元，最低額為銀元十元
    ，若換算為新臺幣，最高額雖與新法同為新臺幣三萬元，然
    最低額僅為新臺幣三十元。因此，比較上述修正前、後之刑
    罰法律，自以被告行為時關於科處罰金刑之法律較有利於被
    告，自應適用刑法修正前之規定，均先此敘明。
三、核被告所為，係犯刑法第三十條第一項、第三百三十九條第
    一項之幫助普通詐欺取財罪。聲請簡易判決處刑書雖僅就被
    害人甲○○受騙部分提起公訴，漏未就被害人丁○○、丙○○受騙部分一併提起公訴，惟該部分與前開業經起訴部分有
    裁判上一罪之關係，本院自得併予審理。被告係幫助他人實
    施普通詐欺取財罪，應依刑法第三十條第二項之規定，按普
    通詐欺取財正犯之刑減輕之。爰審酌被告之品行、智識程度
    ，犯罪動機、目的、手段，其出售金融機構帳戶予詐欺犯罪
    成員供詐騙他人使用，個人所得之不法利益雖然有限，然其
    愚昧行為卻使偵查犯罪機關事後追查贓款及實際犯罪行為人
    產生重大困難，詐欺犯罪亦因此而更加猖獗氾濫，對於社會
    治安之危害程度不可小覷，並參酌被告於犯後坦承犯行，已
    知悔悟等一切情狀，量處如主文所示之刑，並依修正前刑法
    第四十一條第一項前段諭知易科罰金之折算標準，以示懲儆
    。
據上論斷，應依刑事訴訟法第二百七十三條之一第一項、第二百
九十九條第一項前段，刑法第二條第一項前段、第三十條、第三
百三十九條第一項、修正前刑法第四十一條第一項前段，修正前
罰金罰鍰提高標準條例第一條前段、第二條，現行法規所定貨幣
單位折算新臺幣條例第二條，判決如主文。
本案經檢察官劉世豪到庭執行職務。
中    華    民    國    95    年    9     月    8     日
                  臺灣彰化地方法院刑事第一庭
                      法      官  李  進  清
以上正本證明與原本無異。
如不服本判決，應於判決送達後10日內向本院提出上訴狀 (須附
繕本)。
告訴人或被害人對於判決如有不服具備理由請求檢察官上訴者，
其上訴期間之計算係以檢察官收受判決正本之日期為準。
中    華    民    國    95    年    9     月    8     日
                      書  記  官  張  木  松
附錄論罪科刑法條：
中華民國刑法第339條第1項
（普通詐欺罪）
意圖為自己或第三人不法之所有，以詐術使人將本人或第三人之
物交付者，處5年以下有期徒刑、拘役或科或併科1千元以下罰金
。
以前項方法得財產上不法之利益或使第三人得之者，亦同。
前二項之未遂犯罰之。


司法院資訊處製作；財團法人民間司法改革基金會備份。
